【裁判字號】    95,抗,191
【裁判日期】    950822
【裁判案由】    清償借款
【裁判全文】
臺灣高等法院臺南分院民事裁定           95年度抗字第191號
抗  告  人  甲○○
相  對  人  彰化商業銀行股份有限公司東嘉分行
法定代理人  乙○○
上列當事人間清償借款事件，抗告人對於中華民國95年6月2日臺
灣嘉義地方法院87年度重訴字第41號裁定提起抗告，本院裁定如
下：
    主  文
抗告駁回。
抗告訴訟費用由抗告人負擔。
    理  由
一、抗告人聲請及抗告意旨略以：按關於停止訴訟程序之裁定，
    及關於撤銷停止之裁定，得為抗告，民事訴訟法第187條定
    有明文。原法院於87年11月19日以本件同案被告鄭朝鐘涉有
    偽造有價證券之犯罪嫌疑，經臺灣嘉義地方法院檢察署以87
    年度偵字第1656號偵查通緝中，其偽造有價證券之犯罪嫌疑
    ，確有影響於本件民事訴訟之裁判，非俟刑事訴訟終結，其
    民事訴訟即無由判斷，認有裁定停止本件民事訴訟程序之必
    要，而裁定本件於臺灣嘉義地方法院檢察署87年度偵字第16
    56號偽造有價證券案件刑事訴訟終結前，停止訴訟程序。查
    本件同案被告鄭朝鐘所涉該偽造有價證券案件，迄今尚未偵
    結，刑事訴訟既尚未偵結，本件民事訴訟尚無由判斷，故停
    止訴訟之原因並未消滅。原裁定未附任何理由，即依聲請或
    依職權撤銷該停止訴訟程序之裁定，於法未合，為此提起抗
    告，求為廢棄原裁定等語。
二、按「訴訟中有犯罪嫌疑牽涉其裁判者，法院得在刑事訴訟終
    結前，以裁定停止訴訟程序。」「停止訴訟程序之裁定，法
    院得依聲請或依職權撤銷之。」民事訴訟法第183、186條分
    別定有明文。次按民事訴訟法第186條規定中止訴訟程序之
    裁定，法院得撤銷之，是中止訴訟程序之裁定，不惟中止應
    終竣之事由發生時，不可不予撤銷，即在此項事由發生前，
    如法院認為有必要時，亦得予以撤銷，有最高法院26年度滬
    聲字第14號判例可考。又按民事訴訟法第183條所定法院有
    命停止訴訟程序之裁量權，意指訴訟中有犯罪嫌疑牽涉其裁
    判時，法院得自由決定應否停止訴訟程序，是法院於裁定停
    止後，倘斟酌其情，認已無繼續停止之必要，縱刑事訴訟程
    序尚未終結，仍非不得依同法第186條規定逕以職權撤銷該
    停止訴訟程序之裁定，也有最高法院81年度台抗字第424號
    裁定意旨可資參照。
三、經查，原法院前以87年度重訴字第41號民事訴訟被告鄭朝鐘
    涉有偽造有價證券犯罪嫌疑，業經臺灣嘉義地方法院檢察署
    以87年度偵字第1656號偵查通緝中，而該案被告鄭朝鐘所涉
    犯罪嫌疑確有影響上開民事訴訟之裁判等情，乃於87年11月
    19日裁定命在上開刑事訴訟終結以前，停止訴訟程序。上開
    刑事案件雖因被告鄭朝鐘通緝至今，迄未緝獲而尚未終結，
    惟本件清償借款是否有無理由，民事法院本有獨立認定之權
    ，不受刑事判決之拘束。且被告鄭朝鐘有無偽造有價證券罪
    行，是否影響本件民事訴訟之裁判，均屬法院認定事實之職
    權行使範圍，法院既認其已可依調查結果，自行判斷，而無
    繼續停止本件訴訟程序之必要，為免訴訟程序之拖延，並保
    障當事人權益，自有撤銷上開停止訴訟程序裁定之必要。揆
    諸前揭說明，原法院於95年6月2日本於職權撤銷其於87年11
    月19日就87年度重訴字第41號事件所為停止訴訟程序裁定，
    核無不合。抗告意旨，求為廢棄原裁定，為無可採，應予駁
    回。
四、據上論結，本件抗告為無理由，依民事訴訟法第495條之1第
    1項、第449條第1項、第95條、第78條，裁定如主文。
中    華    民    國    95    年  8      月    22     日
                  民事第一庭      審判長法  官  林金村
                                        法  官  胡景彬
                                        法  官  林輝雄
上為正本係照原本作成。
如不服本裁定，僅得於收受本裁定正本送達後10日內以適用法規
顯有錯誤為理由，向本院提出再抗告狀（須附繕本1份及繳納再
抗告裁判費新台幣1000元），並經本院許可後始可再抗告於最高
法院。
中    華    民    國    95    年  8      月    22     日
                                        書記官  黃惠美
【附記】
民事訴訟法第495條之1第2項準用同法第466條之1第1、2項規定
：
I對於第二審判決上訴，上訴人應委任律師為訴訟代理人。但上
  訴人或其法定代理人具有律師資格者，不在此限。
II上訴人之配偶、三親等內之血親、二親等內之姻親，或上訴人
  為法人、中央或地方機關時，其所屬專任人員具有律師資格並
  經法院認為適當者，亦得為第三審訴訟代理人。
                                                    Ｊ


司法院資訊處製作；財團法人民間司法改革基金會備份。
